臺灣高等法院臺中分院刑事判決
111年度金上訴字第2265號

上  訴  人  
即  被  告  許志仲


上列上訴人因加重詐欺等案件，不服臺灣彰化地方法院111年度
訴字第286號中華民國111年8月3日第一審判決（起訴案號：臺灣
彰化地方檢察署111年度偵字第2641號），提起上訴，本院判決
如下：
    主  文
上訴駁回。
    犯罪事實
一、許志仲基自民國110年6月中旬某日起加入不詳人士所成立之
    詐欺集團擔任提領贓款之車手(違反組織犯罪條例部分業經
    檢察官另案提起公訴)，與該集團成員共同基於意圖為自己
    不法所有之三人以上共同詐欺取財及掩飾、隱匿詐欺犯罪所
    得之去向及所在之一般洗錢犯意聯絡，由不詳詐欺集團成員
    於111年7月5日18時24分許打電話給孫○○，訛稱系統遭入侵
    ，孫○○被升級為高級會員，必須儘快操作自動櫃員機更正云
    云，致使孫○○陷於錯誤，先後於同日18時58分手機轉帳29,2
    22元、19時13分跨行存款30,000元、19時16分轉帳29,985元
    到詐欺集團成員指定之000-0000000000000000號帳戶(戶名
    章素妮)，另於同日19時27分存款29,987元到詐欺集團成員
    指定之000-000000000000號帳戶(戶名羅○○)，及於同日19時
    31分、19時37分各存款30,000元到詐欺集團成員指定之000-
    000000000000號帳戶(戶名田○○)。許志仲旋於同日19時35、
    36分許，搭乘車牌號碼000-0000自用小客車至彰化縣○○市○○
    路0段000號彰化府前郵局，持上開戶名羅育欣之000-000000
    000000號帳戶金融卡提領兩筆各20,000元、10,000元，共30
    ,000元得手，隨後交付真實姓名年籍不詳之收水人員，使上
    開詐欺款項流向不明而無從追查，許志仲按提領款項獲得2%
    之報酬即600元。嗣許志仲另案為警查獲後循線查獲上情。
二、案經孫○○訴由彰化縣警察局彰化分局報告臺灣彰化地方檢察
    署檢察官偵查起訴。
    理  由
壹、證據能力部分
一、按被告以外之人於審判外之言詞或書面陳述，除法律有規定
    者外，不得作為證據，刑事訴訟法第159條第1項固有明文。
    惟被告以外之人於審判外之陳述，雖不符刑事訴訟法第159
    條之1至之4之規定，而經當事人於審判程序同意作為證據，
    法院審酌該言詞陳述或書面陳述作成時之情況，認為適當者
    ，亦得為證據；當事人、代理人或辯護人於法院調查證據時
    ，知有第159條第1項不得為證據之情形，而未於言詞辯論終
    結前聲明異議者，視為有前項之同意，同法第159條之5亦定
    有明文。查本案後引具有傳聞性質之證人證述及書面證據資
    料，均為上訴人即被告許志仲（下稱被告）以外之人審判外
    之陳述而屬傳聞證據，檢察官及被告於本院審理時對於上開
    具傳聞性質之證人證述及其他證據資料之證據能力，均表示
    同意作為證據（見本院卷第140頁），且於言詞辯論終結前
    亦未聲明異議。本院審酌相關證人證述及其他證據資料作成
    時之情況，核無違法取證或其他瑕疵，認為以之作為證據為
    適當，上開具傳聞性質之證人證述及相關證據資料，自得做
    為證據。
二、本件判決以下引用之非供述證據，經本院於審理時依法踐行
    調查證據程序，與本案待證事實具有自然之關聯性，且無證
    據證明係公務員違法取得之物，依法自得作為證據。
貳、認定犯罪事實所憑證據及理由
一、上揭犯罪事實業經被告於警詢、偵查、原審及本院審理時均
    坦承不諱，核與證人即告訴人孫○○於警詢時證述情節相符（
    見偵卷第71至73頁），復有被告提領現金之監視錄影畫面、
    被告搭乘車牌號碼000-0000自用小客車前往提款監視錄影畫
    面、汽車出租單、新北市政府警察局淡水分局竹圍派出所受
    理告訴人孫○○報案之受理各類案件紀錄表、受(處)理案件證
    明單、內政部警政署反詐騙諮詢專線紀錄表、受理詐騙帳戶
    通報警示簡便格式表、金融機構聯防機制通報單、告訴人孫
    ○○手機轉帳畫面及使用自動櫃員機之交易明細、000-000000
    000000號帳戶(戶名羅育欣)交易明細等在卷可稽（見偵卷第
    25至31、37至38、75至101、107頁），堪認被告之自白應與
    事實相符。
二、綜上所述，本案事證明確，被告上開犯行堪以認定，應予依
    法論科。　　
參、論罪科刑
一、查被告於警詢自承當日是將收水之後之款項交給一位綽號「
    貓貓」之女子，且當日係由劉永霖開車搭載其等前往各處領
    款，若加計實施詐術詐騙告訴人之機房人員，合計顯已超過
    3人以上，是核被告所為，係犯刑法第339條之4第1項第2款
    之三人以上共同詐欺取財罪及洗錢防制法第14條第1項之一
    般洗錢罪。被告與所屬詐欺集團成員詐欺被害人之財物，使
    被害人多次交付財物，以及被告依示接續至相同之提款機提
    領贓款，均係為達到詐欺取財之目的，而侵害同一被害人之
    財產法益，各行為之獨立性極為薄弱，難以強行分開，依一
    般社會健全觀念，應就被告針對同一被害人之多次詐欺行為
    或取款行為，視為數個舉動之接續施行，合為包括之一行為
    予以評價，應論以接續犯之一罪。
二、按共同實行犯罪行為之人，在共同意思範圍以內，各自分擔
    犯罪行為之一部，彼此協力、相互補充以達其犯罪之目的者
    ，即應對於全部所發生之結果，共同負責，故不以實際參與
    犯罪構成要件行為或參與每一階段之犯罪行為為必要。又共
    同正犯之意思聯絡，原不以數人間直接發生者為限，即有間
    接之聯絡者，亦包括在內（最高法院107年度台上字第4444
    號判決意旨參照）。查本案詐欺集團於從事詐欺犯行之分工
    上極為精細，分別有實施詐術詐騙告訴人之機房人員、提領
    詐欺贓款之車手（即被告）及收取詐欺贓款後繳回上游之收
    水等各分層成員，以遂行詐欺犯行而牟取不法所得，本案詐
    欺集團成員間固未必彼此有所認識或清楚知悉他人所分擔之
    犯罪工作內容，然此一間接聯絡犯罪之態樣，正係具備一定
    規模犯罪所衍生之細密分工模式，參與犯罪者透過相互利用
    彼此之犯罪角色分工，而形成一個共同犯罪之整體以利犯罪
    牟財，被告雖未始終參與本案詐欺集團各階段之詐欺取財行
    為，惟其所參與之該等行為，乃屬本案詐欺集團犯罪計畫不
    可或缺之重要環節，被告自應就其所參與犯行所生之全部犯
    罪結果共同負責，是被告與其所屬詐欺集團其他成員，就本
    案加重詐欺取財及一般洗錢等犯行，具犯意聯絡及行為分擔
    ，應論以共同正犯。
三、被告以一行為同時觸犯三人以上共同詐欺取財罪及一般洗錢
    罪，為想像競合犯，應依刑法第55條前段規定，從一重論以
    三人以上共同詐欺取財罪。又按洗錢防制法第16條第2項規
    定：犯前2條之罪，在偵查或審判中自白者，減輕其刑。查
    被告雖於偵查、審判中，均自白洗錢之犯行，然其既從一重
    之刑法加重詐欺罪處斷，且該重罪並無法定減刑事由，自無
    從再適用上開條項規定減刑，惟仍應於量刑時一併審酌，附
    此敘明。　　
肆、本院之判斷
一、原審認被告所犯上開加重詐欺取財犯行，事證明確，適用刑
    事訴訟法第273條之1第1項、第299條第1項前段、第310條之
    2、第450條第1項、第454條第2項，洗錢防制法第14條第1項
    ，刑法第11條前段、第28條、第339條之4第1項第2款、第55
    條、第38條之1第1項前段，刑法施行法第1條之1第1項等規
    定，並審酌被告正值青年，不思依循正途獲取穩定經濟收入
    ，竟貪圖不法錢財，參加詐欺集團並擔任提領贓款之車手，
    價值觀念顯有偏差；又考量被告於犯後坦承犯行，並與被害
    人達成和解之犯後態度，暨其智識程度為專科肄業、生活狀
    況、犯罪所得、犯罪手法、所造成之損害等一切情狀，量處
    有期徒刑1年3月。暨認被告供承其報酬為提領款項總額之2%
    ，故扣案之現金600元，為其犯罪所得，應依刑法第38條之1
    第1項前段規定宣告沒收，至被告所收取之其餘款項，固均
    為洗錢標的，然除其分得600元外，始終供稱其餘款項已交
    給集團內其他成員，尚無證據證明被告就其餘款項與所屬詐
    欺集團成員間，有事實上共同處分權限，是上開款項已不在
    被告支配占有中，而無實際管領之權限，此部分自無從對被
    告諭知沒收或追徵。經核其認事用法均無違誤，量刑亦屬妥
    適，並無過重或失輕之情事。
二、被告上訴意旨略以：原審未斟酌被告非本案之指導人物，僅
    係負責提領款項之車手，其犯罪情節顯屬輕微，於偵查階段
    即知錯悔改，與被害人達成和解，犯後態度顯屬良好，被告
    現亦有穩定之工作，從事弱電工程之工作，顯見被告確實已
    幡然醒悟、改過自新，而有顯可憫恕、苛以最低刑度仍嫌過
    重之情形，原審未依刑法第59條減輕其刑，仍判處被告1年3
    月有期徒刑，恐嫌過重，而有違比例原則之虞；又被告於偵
    查及審理程序時均對從事洗錢之犯罪事實坦承不諱，被告應
    符合洗錢防制法第16條第2項後段減輕其刑之規定，原審判
    決恐漏未審酌，請求予以被告減刑之機會等語。惟查，被告
    雖於偵查、審判中，均自白洗錢之犯行，然其既從一重之刑
    法加重詐欺罪處斷，且該重罪並無法定減刑事由，自無從再
    適用上開條項規定減刑，且原審已於量刑時一併審酌此項減
    刑事由，上訴意旨此部分容有誤會。又按刑法第59條之酌量
    減輕其刑，必須犯罪另有特殊之原因與環境等等，在客觀上
    足以引起一般同情，認為即予宣告法定低度刑期尤嫌過重者
    ，始有其適用；至於犯罪之動機、犯罪之手段、犯罪後坦承
    犯罪、態度良好，或係無不良素行、經濟困難、獨負家庭生
    活等情狀，僅可為法定刑內從輕科刑之標準，不得據為酌量
    減輕之理由（最高法院45年台上字第1165號判決要旨參照）
    。經查，被告正值青壯，不思以正當方式謀生，竟貪圖不法
    利益加入本案詐欺集團，造成告訴人損失非輕，甚值非難，
    且危害社會秩序甚鉅，此等犯罪情狀，在客觀上實難認有何
    足以引起一般同情而顯可憫恕，或科以最低度刑仍嫌過重之
    情形，自難依刑法第59條規定酌減其刑，是上訴意旨請求依
    刑法第59條規定酌減被告之刑，亦乏依據。另被告所稱其與
    告訴人和解、犯後態度良好等部分，均業據原審於量刑時審
    酌在內，亦不足以動搖原判決之基礎，是被告仍執前詞提起
    上訴，為無理由，應予駁回。
據上論結，應依刑事訴訟法第368條，判決如主文。
本案經檢察官張嘉宏提起公訴，檢察官李芳瑜到庭執行職務。
中　　華　　民　　國　　111 　年　　11　　月　　15　　日
            刑事第九庭   審判長法　官　姚  勳  昌
                               法　官  賴  妙  雲
                               法　官  紀  佳  良 
以上正本證明與原本無異。
如不服本判決應於收受送達後20日內向本院提出上訴書狀，其未
敘述上訴理由者，並得於提起上訴後20日內向本院補提理由書狀
（均須按他造當事人之人數附繕本）「切勿逕送上級法院」。因
疫情而遲誤不變期間，得向法院聲請回復原狀。 

                               書記官  洪  鴻  權 
　　　　　　　　　　　　　　　 
中　　華　　民　　國　　111 　年　　11　　月　　15　　日